【裁判字號】    99,易,269
【裁判日期】    990203
【裁判案由】    詐欺
【裁判全文】
臺灣板橋地方法院刑事判決               99年度易字第269號
聲  請  人  臺灣板橋地方法院檢察署檢察官
被      告  甲○○
上列被告因詐欺案件，經檢察官聲請以簡易判決處刑（98年度偵
字第32251 號），本院認不宜以簡易判決處刑，改依通常程序審
理（原受理案號：99年度簡字第455號），判決如下：
    主      文
本件公訴不受理。
    理      由
一、聲請簡易判決處刑意旨略以：被告甲○○雖預見提供帳戶予
    他人使用，將可能幫助他人詐欺，仍基於幫助詐欺之犯意，
    於民國（下同）98年10月初某日，在嘉義縣大林鎮慈濟醫院
    對面便利商店，將其申辦之中華郵政股份有限公司梅山郵局
    嘉義36支向帳號700 ─00000000000000號帳戶之存摺、金融
    卡及金融卡密碼，以每月新臺幣（下同）5,000 之之代價出
    租並交付予某對不詳真實姓名年籍之成年男女，而以此方式
    ，幫助詐欺集團詐欺財物。該詐欺集團成員並於網際網路雅
    虎奇摩網路刊登拍賣手提包廣告，誘騙他人下標，嗣丙○○
    於98年10月12日晚上23時許，在臺北縣三峽鎮住處上網瀏覽
    該廣告後，陷於錯誤，以17,200元下標購買，並依其指示，
    以網路銀行匯款至被告甲○○上開帳戶。嗣丙○○遲未收到
    商品，發現受騙，報警處理，始查知上情。因認被告涉犯刑
    法第30條第1項、第339條第1項之幫助詐欺取財罪嫌等語。
二、按同一案件繫屬於有管轄權之數法院者，由繫屬在先之法院
    審判之，刑事訴訟法第8 條前段定有明文，又法院依刑事訴
    訟法第8 條規定不得為審判者，應諭知不受理之判決，該不
    受理判決並得不經言詞辯論為之，刑事訴訟法第303條第7款
    、第307 條分別定有明文。又此項訴訟法上之一事不再理原
    則，關於實質上一罪或裁判上一罪，均有其適用（最高法院
    30年臺非字第77號判例意旨參照）。是以刑事法上關於實質
    上一罪或裁判上一罪，其一部事實已經先繫屬於有管轄權之
    其他法院，對於該罪之其他部分事實，繫屬在後之法院即應
    諭知不受理之判決。
三、經查：
（一）被告甲○○明知將自己銀行帳戶提供他人使用而成為人頭
      帳戶，依一般社會生活之通常經驗，本可預見將成為不法
      集團收取他人受騙款項之用，而幫助他人從事詐欺犯罪，
      竟仍不違背其本意，基於幫助詐欺取財之犯意，於98年10
      月上旬某日，見報紙刊登租用金融帳戶之廣告，遂撥打電
      話與自稱「吳小姐」，真實姓名、年籍不詳之成年女子聯
      絡後，在嘉義縣大林鎮慈濟醫院對面之統一超商前，以5,
      000 元之代價，將其所申設之中華郵政股份有限公司梅山
      郵局（嘉義36支）帳號00000000000000號之存摺、提款卡
      及密碼，交予「吳小姐」，「吳小姐」並當場交付4,000
      元予甲○○，並約定一星期後再交付其餘租金，以此方式
      幫助該「吳小姐」所屬之詐欺集團詐取財物。嗣該「吳小
      姐」所屬之詐欺集團成員，基於意圖為不法所有之犯意聯
      絡，於98年10月12日下午11時許，以「+000000000」及「
      +000000000」電話聯絡蔡玉輝，佯稱渠等係PCHOME拍賣網
      站客服人員，向蔡玉輝詐稱先前以網路購買之物品，遭分
      期扣款之錯誤，要求蔡玉輝至附近自動櫃員機前做設定，
      否則會從帳戶扣貨款，致蔡玉輝信以為真，因械陷於錯誤
      ，於同日晚上11時25分起，至臺北縣三峽鎮○○路上統一
      超商內之自動櫃員機操作，先匯款23,123元，再匯款3,59
      5 元，共計26,718元，至被告甲○○前揭梅山郵局帳戶內
      。嗣蔡玉輝察覺有異，報警處理，始悉上情，並經臺灣嘉
      義地方法院檢察署檢察官於98年12月22日以98年度偵字第
      9254號聲請以簡易判決處刑，於99年1 月7 日繫屬於臺灣
      嘉義地方法院，經同院以99年度嘉簡字第61號審理中（下
      稱前案）等情，有上開檢察官聲請簡易判決處刑書、臺灣
      高等法院被告前案紀錄表各1 份在卷可稽。
（二）則本案經聲請以簡易判決處刑之事實，與上開前案之事實
      ，所指涉被告名義之中華郵政股份有限公司梅山郵局（嘉
      義36支）帳號00000000000000號之帳戶俱屬相同，且被害
      人遭詐騙之時間相近，有一行為觸犯數罪名之想像競合犯
      關係，是本案與前案應屬裁判上一罪之同一案件。
（三）本案之犯罪事實雖亦經聲請人於98年12月21日偵查終結聲
      請簡易判決處刑，但於99年1 月14日始繫屬本院，此有本
      院收狀戳蓋印於臺灣板橋地方法院檢察署99年1 月14日乙
      ○慎餘98偵32251 字第303875號函附卷足按，則本院就此
      法律上同一案件顯繫屬在後，揆諸前揭說明，爰不經言詞
      辯論，逕為諭知不受理之判決。
據上論斷，應依刑事訴訟法第452 條、第303 條第7 款、第307
條，判決如主文。
中    華    民    國    99    年    2     月    3     日
              刑事第二十二庭審判長法  官  潘  長  生
                                  法  官  侯  志  融
                                  法  官  曹  惠  玲
上列正本證明與原本無異。
如不服本判決，應於判決送達後10日內敘明上訴理由，向本院提
出上訴狀 (應附繕本) ，上訴於臺灣高等法院。其未敘述上訴理
由者，應於上訴期間屆滿後20日內向本院補提理由書「切勿逕送
上級法院」。
                                  書記官  洪  紹  甄
中    華    民    國    99    年    2     月    4     日

司法院資訊處製作；財團法人民間司法改革基金會備份。
